【裁判字號】    93,訴,2411
【裁判日期】    950829
【裁判案由】    返還酬金等
【裁判全文】
臺灣臺北地方法院民事判決
原      告    丙○○原名傅安.
訴訟代理人    林慈發律師
被      告    甲○○
訴訟代理人    邵華律師
複  代理人    連復淇律師
上列當事人間請求返還酬金等事件，本院於中華民國95年8月7日
言詞辯論終結，判決如下：
    主  文
原告之訴及假執行之聲請均駁回。
訴訟費用由原告負擔。
     事實及理由
一、原告主張：被告明知訴外人復華商業銀行股份有限公司（下
    稱復華銀行）未辦理股權信託之相關業務，竟以詐欺之手段
    ，於民國（下同）92年 6月26日促使原告與其訂立委任契約
    （下稱系爭契約），由原告委任被告於契約簽立起60個工作
    天內，將原告持有日友環保科技股份有限公司（下稱日友公
    司）1500萬股之股權信託予訴外人復華銀行，並約定原告應
    給付被告現金新台幣（下同）100萬元、日友公司股票1,000
    張之酬金，且原告於簽約當日即將現金 100萬元交付被告。
    詎被告未於前揭委任契約所約定之期間內完成原告上開委託
    事務，嗣原告於92年11月27日以存證信函催告被告儘速出面
    解決，被告竟於同年12月 3日回函表示其未收到原告交付之
    現金酬金，甚且謊稱其已完成本件委任契約八成以上之工作
    進度，顯見被告並無履約之誠意，且係詐欺原告與其訂立系
    爭委任契約，爰依民法第92條第 1項前段、第93條規定，以
    本件起訴狀繕本之送達為撤銷系爭委任契約意思表示之通知
    ，再依回復原狀請求權請求被告返還原告所交付之 100萬元
    ；退萬步言，縱認系爭委任契約合法有效，惟被告業已給付
    遲延，原告且已於92年11月27日以存證信函催告被告履行，
    又縱認原告以存證信函催告之方式並未合法解除契約，原告
    仍可應依民法第 255條規定，以本件起訴狀繕本之送達為解
    除系爭委任契約意思表示之通知，並依據民法第 259條規定
    請求被告返還100萬元等語。並聲明：
    1.被告應給付原告100萬元，並自92年6月27日起至清償日止
      按週年利率5％計算之利息。
    2.原告願供擔保，請准宣告假執行。
二、被告則以：原告並未給付現金酬金 100萬元予被告；且被告
    嗣經原告同意，將系爭契約之內容改以「金錢信託」，而以
    訴外人陽信商業銀行股份有限公司（下稱陽信銀行）為受託
    銀行繼續系爭契約委任工作之進行，委任期間內被告與訴外
    人陽信銀行信託部已協商多次，並製作以陽信銀行為受託人
    之相關法律文件，系爭信託案之進度於陽信銀行內部作業已
    完成至該銀行信託部得簽報至總行核示之程度，被告並為完
    成系爭契約委任工作，為原告覓得訴外人中華投資股份有限
    公司（下稱中華投資公司）投資8400萬元，已完成系爭契約
    八成以上之工作進度，故縱認原告有給付 100萬元之現金酬
    金，因被告誤認原告有委任之誠意，業已完成系爭委任工作
    之八成，亦請求斟酌抵銷原告之請求金額等語，資為抗辯。
    並聲明：
    1.原告之訴及其假執行之聲請均駁回。
    2.如受不利之判決，願供擔保請准免予假執行。
三、本院得心證之理由：
  (一)按當事人主張有利於己之事實者，就其事實有舉證之責任，
    民事訴訟法第 277條定有明文。經查，本件原告主張其於民
    國92年 6月26日與被告訂立系爭委任契約，雙方約定應於契
    約簽立起60個工作天內，將原告持有日友公司1500萬股股權
    信託予訴外人復華銀行等為管理、經營、處分、收益，暨發
    行信託受益憑證，原告則應給付 100萬元現金酬金及日友公
    司 100萬股股權酬金予被告等情，為被告所不爭執。而參之
    兩造不爭執其真正之委任契約書（參本院卷一第 9頁至第11
    頁）雖載明受任人為植根道林信託法律事務所，然植根道林
    信託法律事務所係原告所設立且為負責人（參本院卷二第
    133 頁之原告民事陳報狀），該事務所現已不存在，而由原
    告另設立勁林法律事務所經營（參本院卷二第第 155頁至第
    161 頁之台北律師公會會員名冊影本內容），再參之系爭委
    任契約係由被告所簽署一情，應認植根道林信託法律事務所
    為被告所經營之獨資商號，而與被告屬一體，是本件系爭委
    任契約係由原告與被告所簽立無疑。惟被告業已否認曾收受
    現金酬金 100萬元如前所述，則不論本件原告係依民法第92
    條第 1項前段、第93條規定，抑或依同法第255條、第259條
    規定請求被告返還 100萬元，依首揭法條，原告自應就其業
    將現金100萬元之委任酬金交付被告一節負舉證之責。
  (二)本件原告主張其業已交付被告現金 100萬元等語，無非係以
    (1)其於92年6月26日先將100萬元由萬通商業銀行北港簡易型
    分行匯入訴外人劉玫君於台北國泰世華商業銀行大同分行帳
    戶，再於台北以存摺於前揭帳號提領100萬元之事實；及(2)
    證人乙○○證稱其交付現金 100萬元予被告之證言為據。經
    查，原告主張上述(1)之事實，固據其提出萬通商業銀行電匯
    通知書（參本院卷一第 162頁）、台北國泰世華商業銀行大
    同分行交易明細資料（參本院卷一第163頁）影本各1件為證
    ，並經本院查明屬實（參本院卷一第 218頁訴外人國泰世華
    銀行大同分行函及其附件之取款憑條影本），惟此僅能證明
    原告確於該日匯款 100萬元予訴外人劉玫君，而訴外人劉玫
    君亦確於該日於其帳戶提領 100萬元現金等事實，尚不足以
    據此即推論原告於該日交付 100萬元予被告之事實。再者，
    100 萬元並非小數，依常情一般人均認以匯款交付之方式較
    以現金交付之方式安全，而依兩造於同日所簽之系爭委任契
    約第4條第1款約定，兩造事實上亦約定原告應於系爭契約簽
    立後，將現金酬金 100萬元以匯款之方式匯至被告指定之銀
    行帳戶（參本院卷一第10頁），是原告實無於簽立系爭委任
    契約後，即一反兩造之約定，大費周張地先匯款至訴外人劉
    玫君之帳戶，再由劉玫君之帳戶提領現金交付被告之理。至
    證人乙○○雖於本院審理時證稱：「…傅（即原告）當時手
    上就拿了 100萬現金，是裝在一個紙袋中，紙袋是正常類似
    百貨公司的購物袋，紙袋是開口的，我有看到 100萬元現金
    ，而且到辦公室裡面現金拿出來時我在場，當時除了我在場
    以外沒有別人，辦公室內就只有原、被告及我。…」（參本
    院卷一第174至177頁之93年10月15日言詞辯論筆錄）等語，
    惟依其上開證言，可知其係證稱系爭 100萬元現金由原告所
    交付，其僅係在場見證。而原告於本院審理時則陳稱：「被
    告辦公室有二個等待室，一個大型會議室，我是在第一會議
    室簽約，錢的部份是我提上去的，不是我親手交給被告，是
    乙○○拿到辦公室親手交給被告」（參本院卷一第 227頁
    之93年12月31日言詞辯論筆錄）等語，是證人乙○○與原告
    陳述交付現金 100萬元予被告之人已有不同，從而證人乙○
    ○前揭所為有利原告之證詞顯有瑕疵，自無足採。再參以一
    般人交付大筆現金時，為保障自身權益，通常會要求收執人
    簽發收據，惟本件原告主張其交付現金 100萬元予被告，卻
    未同時要求被告出具收據，亦實與常理有違，故原告主張其
    業已交付現金酬金100萬元予被告等語，尚難憑採。
  (三)按民事訴訟如係由原告主張權利者，應先由原告負舉證之責
    ，若原告先不能舉證，以證實自己主張之事實為真實，則被
    告就其抗辯事實即令不能舉證，或其所舉證據尚有疵累，亦
    應駁回原告之請求，亦有最高法院17年上字第 917號判例可
    資參照。綜前所述，原告既未能於本院審理時就其交付 100
    萬現金予被告之事實舉證以實其說，是原告依民法第92條第
    1 項前段、第93條、第255條、第259條等規定請求被告給付
    100萬元，及自92年6月27日起至清償日止按週年利率 5％計
    算之利息，參之前揭最院判例意旨，即為無理由，應予駁回
    。至原告所為假執行之聲請，亦因前揭訴之駁回而失所附麗
    ，應併予駁回。
四、本件為判決之基礎己臻明確，兩造其餘之主張、陳述及其他
    所提證據，經本院斟酌後，均與判決結果無影響，亦與本案
    之之爭點無涉，自無庸逐一論述，併此敘明。
五、訴訟費用負擔之依據：依民事訴訟法第78條。
中     華     民    國     95    年    8    月   29   日
                              民事第二庭  法  官  黃蓓蓓
以上為正本係照原本作成
如對本判決上訴，須於判決送達後20日內向本院提出上訴狀。
中     華     民    國     95    年    8    月   29   日
                                     法院書記官   劉碧輝                                                                                                                   E


司法院資訊處製作；財團法人民間司法改革基金會備份。
